臺灣臺北地方法院民事判決　　　　　　　　　　　　　　九十年度婚字第三二九號
　　原　　　告　乙○○
　　被　　　告　甲○○
右當事人間請求履行同居事件，本院判決如左：
    主      文
原告之訴駁回。
訴訟費用由原告負擔。
    事    實
甲、原告方面：
  一、聲明：被告應與原告同居。
  二、陳述：原告於民國七十五年一月二十二日與被告結婚，夫妻感情原本融洽，詎
            被告自八十八年五月十五日起離家，至今已兩年有餘，從未返家照顧小
            孩，未盡為人母之責任。原告初尚以和為貴，百般忍受，惟被告得寸進
            尺，更在外居住，不管兩造所生之三個小孩，迭經親朋好友勸告無效，
            被告仍拒與原告履行同居生活，顯然違背民法第一千零一條規定之夫妻
            同居義務，為此提起本件訴訟。
  三、證據：提出兩造戶籍謄本為證。
乙、被告方面：
  一、聲明：原告之訴駁回。
  二、陳述：原告因和訴外人李錦華有婚外通姦之行為，為被告提出告訴，原告為此
            心生不滿，曾數度毆打被告，對被告有家庭暴力行為，業經法院核發保
            護令在案，原告為此且曾經法院依傷害罪判處有期徒刑確定；被告並非
            不與原告履行同居之義務，係因屢遭原告毆打，實無法與原告同居共營
            生活，被告有不履行同居之正當理由。
  三、證據：提出驗傷診斷書影本四紙、本院民事通常保護令、臺灣高等法院民事裁
      　　　定各乙件為證。
丙、本院依職權向臺灣高等法院檢察署刑事資料室函調被告之刑案紀錄。
    理      由
一、原告主張兩造於民國七十五年一月二十二日結婚，夫妻感情原本融洽，婚後並已
    育有子女三人。詎被告自八十八年五月十五日起離家，至今已兩年有餘，從未返
    家照顧小孩，未盡為人母之責任，迭經親朋好友勸告無效，被告仍拒與原告履行
    同居生活，顯然違背民法第一千零一條規定之夫妻同居義務，為此提起本件訴訟
    。被告則以原告因不滿被告對其和訴外人李錦華之婚外通姦行為提出告訴，迭次
    毆打被告，對被告有家庭暴力行為，業經法院核發保護令在案，原告為此且曾經
    法院依傷害罪判處有期徒刑確定；被告並非不與原告履行同居之義務，係因屢遭
    原告毆打，無法與原告同居共營生活，被告實有不履行同居之正當理由等語資為
    抗辯。
二、按夫妻互負同居之義務，但有不能履行同居義務有正當理由者，不在此限。民法
    第一千零一條定有明文。所謂同居義務，為婚姻關係之本質的義務，惟若夫妻一
    方或其家屬對他方有常施毆打等侵害行為，致不堪同居者，應認為有不能履行同
    居義務之正當理由。經查：本件原告因不滿被告對其婚外通姦行為提出告訴，曾
    數度毆打被告，被告為此向法院聲請民事通常保護令獲准，且原告亦曾因此為法
    院依傷害罪刑判處有期徒刑等事實，業據被告提出診斷證明書四紙、民事通常保
    護令第一、二審法院裁定二件為證，且經本院依職權向臺灣高等法院檢察署調取
    被告之刑案紀錄表（內有原告因傷害罪經判處有期徒刑三個月之前科記載）在卷
    可稽。而原告對其曾和第三人李錦華有通姦情事，及曾動手毆打被告等情亦是認
    在卷，自堪信被告之上開主張為真實。被告既因常遭原告毆打，致無法再與原告
    同居共營生活，依諸上揭說明，其拒與原告履行同居義務，顯有正當理由。被告
    既有拒絕與原告同居之正當理由，從而，原告依民法第一千零一條之規定，請求
    被告履行同居義務，即無理由，其訴應予駁回。
三、結論：本件原告之訴為無理由，依民事訴訟法第七十八條，判決如主文。
中　　　華　　　民　　　國　　　九十一　　　年　　二　　　月　　　六　　日
　　　　　　　　　　　　　　　　　　　　　　臺灣臺北地方法院家事法庭
　　　　　　　　　　　　　　　　　　　　　　　　法　官　黃　桂　興
右為正本係照原本作成。
如對本判決上訴，須於判決送達後二十日之不變期間內，向本院提出上訴狀。
中　　　華　　　民　　　國　　　九十一　　　年　　二　　　月　　　七　　日
　　　　　　　　　　　　　　　　　　　　　　　　書記官　黃　銘　彥
